【裁判字號】    89,台上,2121
【裁判日期】    890420
【裁判案由】    公共危險
【裁判全文】
最高法院刑事判決                              八十九年度台上字第二一二一號
    上  訴  人  甲○○
右上訴人因公共危險案件，不服台灣高等法院台南分院中華民國八十七年三月三日第
二審判決（八十六年度上訴字第二○八○號，起訴案號：台灣台南地方法院檢察署八
十六年度偵字第七六四三號），提起上訴，本院判決如左：
    主  文
原判決撤銷，發回台灣高等法院台南分院。
    理  由
本件原判決維持第一審論處上訴人甲○○故意以煤氣炸燬現供人使用之住宅罪刑，駁
回上訴人在第二審之上訴，固非無見。
惟查：(一)刑法第一百七十六條準用第一百七十三條第三項既遂、未遂之區別，以其燒
燬之原因係由於爆炸所致，致其物毀壞或焚燬，足以變更物體或喪失其效用者為既遂
，否則為未遂。卷查證人即上訴人之妻黃美蓮於第一審法院證稱：「……當天下午他
（上訴人）喝了酒，一直摔東西，……門窗玻璃是他打破的」（見一審卷第十三頁）
。苟屬無訛，則本件門窗、玻璃破損即非由於煤氣引爆造成，上訴人所為似未達於既
遂之程度。乃原判決於事實欄內記載「甲○○，……點燃煤氣引爆，使住宅之一樓門
窗、……二樓窗戶玻璃炸燬」，但於理由內並未說明憑以認定上訴人所為有使該住宅
門窗玻璃炸燬之證據，遽以既遂罪論科，自有調查未盡及理由不備之違法。(二)證據之
證明力雖由法院自由判斷，然證據之本身存有瑕疵或對於待證事實不足以供證明之資
料，而事實審仍採為判決基礎，則其自由判斷之職權行使，即不得謂非逾越範圍。證
人黃美蓮於警訊中證述：「我先生甲○○，……喝完酒（完）回來後，亦無故的我
，我就外出，暫時的離開，當時屋內尚留我大女兒歐芫卉及剛出生十天的小女兒歐芳
喻留在二樓的房間內不敢出門，我先生甲○○放瓦斯爆炸後，造成屋內一樓內所有家
具全燬，一樓門窗全燬，二樓窗戶玻璃爆炸破」（見警局卷第二頁）、歐芫卉述稱：
「我家於今日下午約十八時五分許發生瓦斯爆炸，原因是我父親甲○○放瓦斯點火
自殺才造成爆炸，當時我和妹妹在二樓房間內不敢出來」（見同上卷第四頁背面）。
依上開筆錄所載，證人黃美蓮、歐芫卉並非在爆炸現場親身與聞事實之人，則黃美蓮
、歐芫卉所證「係上訴人放瓦斯造成爆炸」，其真實性如何，似非毫無置喙餘地。乃
原審未詳細研析，遽以上開證言為論處上訴人罪刑之證據，要難謂為適法。(三)有罪之
判決書，應於理由內記載對於被告有利之證據不採納之理由，刑事訴訟法第三百十條
第二款定有明文。證人歐阿謹於原審證述：「當天下午三、四點時我在現場，後來他
們夫妻吵架，（上訴人）把我趕出去」「本來我在煮麵要給他們吃，瓦斯沒關，就被
趕出去了」（見原審卷第四十一頁）。如果屬實，則上訴人於原審所辯：「係因宴客
之需以細火慢燉一大鍋麵條，因上訴人酒醉發狂肇事中瓦斯爐上鍋內已開沸之麵湯溢
出，將瓦斯火澆熄，但仍有微量瓦斯繼續釋出，不知情之上訴人扭動瓦斯爐開關時，
引爆已釋出在外之瓦斯」云云（見原審卷第三十一頁），似非無可能。乃原判決對此
有利於上訴人之證據，未詳細調查，亦未於判決內說明不予調查之理由，復有調查未
盡及理由不備之違法。上訴意旨指摘原判決不當，非無理由，應認原判決有發回更審
之原因。
據上論結，應依刑事訴訟法第三百九十七條、第四百零一條，判決如主文。
中      華      民      國    八十九    年      四      月     二十     日
                              最高法院刑事第三庭
                                  審判長法官  陳  錫  奎
                                        法官  洪  清  江
                                        法官  吳  昆  仁
                                        法官  李  伯  道
                                        法官  陳  世  雄
      右正本證明與原本無異
                                              書  記  官
中      華      民      國    八十九    年      四      月    二十五    日


司法院資訊處製作；財團法人民間司法改革基金會備份。
